臺灣高等法院刑事判決
                                   105年度上易字第1643號
上  訴  人
即  被  告  李○錡
選任辯護人  洪建全律師
            呂承翰律師
上列上訴人即被告因傷害等案件，不服臺灣臺北地方法院105 年
度審易字第992號，中華民國105年7 月25日第一審判決（起訴案
號：臺灣臺北地方法院檢察署105年度偵字第6063 號），提起上
訴，本院判決如下：
    主  文
原判決撤銷。
李○錡犯毀損他人物品罪，處拘役拾伍日，如易科罰金，以新臺
幣壹仟元折算壹日；又犯傷害罪，處有期徒刑陸月，如易科罰金
以新臺幣壹仟元折算壹日。均緩刑貳年，緩刑期間付保護管束。
    事  實
一、李○錡與乙○○原係同居男女朋友，2 人具有家庭暴力防治法
    第3條第2款所定之家庭成員關係，於民國104年8月14日上午
    9時許，兩人因故於新北市○○區○○街0 巷0號附近之公園內發
    生爭執，李○錡竟分別基於毀損及傷害之犯意，將乙○○所有
    之ASUS廠牌智慧型手機重摔於地面上，使該手機螢幕損壞而
    不堪用，又徒手毆打乙○○之後腦勺及其他身體部位，並趁乙
    ○○抱頭閃躲時，自後方踹擊乙○○之後腰部位，使乙○○自當時
    站立之階梯上跌落，致乙○○受有右側脛骨與腓骨上端之閉鎖
    性骨折、右側外傷性脛骨平台嚴重粉碎性骨折、雙側上肢擦
    傷、挫傷（右肘擦傷，左上臂淤青、挫傷）及頭部挫傷、後
    枕部血腫等傷害。
二、案經乙○○訴由新北市政府警察局新店分局報告臺灣臺北地方
    法院檢察署檢察官偵查起訴。
    理  由
壹、程序方面：
    被告以外之人於審判外之言詞或書面陳述，除法律有規定者
    外，不得作為證據。被告以外之人於偵查中向檢察官所為之
    陳述，除顯有不可信之情況者外，得為證據。公務員職務上
    製作之紀錄文書、證明文書，除顯有不可信之情況外，亦得
    為證據。又按被告以外之人於審判外之陳述，雖不符刑事訴
    訟法第159條之1至第159條之4之規定，而經當事人於審判程
    序同意作為證據，法院審酌該言詞陳述或書面陳述作成時之
    情況，認為適當者，亦得為證據；當事人、代理人或辯護人
    於法院調查證據時，知有刑事訴訟法第159條第1項不得為證
    據之情形，而未於言詞辯論終結前聲明異議者，視為有前項
    之同意，刑事訴訟法第159條之1、第159條之5第1項、第2項
    分別定有明文。經查，檢察官、被告及其選任辯護人於本院
    審判程序中對本案之供述、非供述證據均表示無意見（本院
    卷第28頁正面至第29頁背面），供述證據部分視為同意作為
    證據，本院審酌各該證據作成或取得時狀況，並無顯不可信
    或違法取得等情況，且經本院依法踐行證據調查程序並認為
    適當，依前揭規定及刑事訴訟法關於證據章之規定，本案相
    關之供述、非供述證據，均有證據能力。
貳、實體方面：
一、上開事實，業據被告於偵查（臺灣臺北地方法院檢察署 105
    年度偵字第6063號卷第40頁、第41頁）、原審（原審卷第50
    頁、第52頁）、本院（本院卷第29頁背面）坦承不諱，核與
    證人即告訴人乙○○於警詢（前揭偵查卷第5頁至第8頁）、偵
    查（同上卷第40頁正面、背面）指訴之情節相符，並有天主
    教耕莘醫療財團法人耕莘醫院乙種診斷證明書1 紙、長庚醫
    療財團法人林口長庚紀念醫院診斷證明書1 紙、天主教耕莘
    醫療財團法人耕莘醫院受理家庭暴力事件驗傷診斷書1 份、
    告訴人受傷部位照片2張、告訴人偵查中所提手機毀損（螢
    幕破裂）照片1 張及臺灣臺北地方法院檢察署檢察官當庭勘
    驗手機毀損（螢幕破裂）照片3 張等附卷（前揭偵查卷第11
    至14頁、第50至52頁）可稽，堪認被告上開出於任意性之自
    白與事實相符，應堪採信。是本案事證明確，被告犯行洵堪
    認定，均應依法論科。
二、按家庭暴力防治法所稱之「家庭暴力」者，為家庭成員間實
    施身體、精神或經濟上之騷擾、控制、脅迫或其他不法侵害
    之行為；而該法所稱之「家庭暴力罪」者，謂家庭成員間故
    意實施家庭暴力行為而成立其他法律所規定之犯罪，家庭暴
    力防治法第2條第1款及第2 款分別定有明文。查告訴人與被
    告前為同居男女朋友，業經被告及告訴人供明在卷（見前揭
    偵查卷第40頁、本院卷第29頁反面），為家庭暴力防治法第
    3條第2款之家庭成員，被告上開普通傷害、毀損他人物品犯
    行，係屬家庭暴力防治法第2條第2款所稱之家庭暴力行為而
    構成家庭暴力罪，惟因家庭暴力防治法對於家庭暴力罪並無
    科處刑罰規定，自應依刑法論科；核被告所為，係犯刑法第
    354條之毀損他人物品罪及同法第277條第1項之普通傷害罪
    ，被告所犯2罪，犯意各別，行為互殊，乃數罪，應分論併
    罰。至公訴意旨漏未論述被告與告訴人具有前述家庭成員關
    係因而符合家庭暴力罪部分，此部分容有未洽，爰予補充。
三、原審就被告上開犯行予以論罪科刑，固非無見，惟：㈠告訴
    人與被告前為同居男女朋友，具有家庭暴力防治法第3條第2
    款之家庭成員關係，被告上開普通傷害、毀損他人物品犯行
    ，係屬家庭暴力防治法第2條第2款所稱之家庭暴力行為而構
    成家庭暴力罪，原判決漏未認定被告與告訴人具有前述家庭
    成員關係因而符合家庭暴力罪，此部分認事用法，容有疏漏
    ；㈡被告與告訴人於原審準備程序達成民事上和解，被告應
    於105 年5月30日前給付告訴人新臺幣（下同）130萬元，此
    有原審法院105年度審附民移調字第46 號調解筆錄在卷（原
    審卷第42-1頁）足憑，而被告於105年6月15日匯款30萬元予
    告訴人，亦經告訴人陳稱（同上卷第52頁背面）無訛，嗣被
    告於105年8月8日清償其餘款項100萬元加計遲延利息7,397
    元，執行費用8,000元，共計101萬5,397 元，此亦有臺灣土
    地銀行匯款申請書在卷（本院卷第15頁）可考，足見被告已
    全部清償完畢，原審就此部分未及審酌，亦有未洽。被告執
    其已與告訴人達成民事和解賠償，原審未及審酌，量刑過重
    為上訴意旨，即為有理由，原判決既有上開可議，被告上訴
    意旨復為有理由，原判決自屬無可維持，應由本院予以撤銷
    改判。爰審酌被告未能克制情緒，與告訴人發生爭執時，本
    應以和平、理性之方式解決紛爭，竟一時衝動，毀損告訴人
    之手機及徒手毆打告訴人，致告訴人受有身體之傷害，行為
    應予非難，惟被告犯後終知坦認犯行，並與告訴人達成和解
    ，賠償告訴人所受損害，非無悔意，兼衡其智識程度、犯罪
    之動機、目的、手段、生活狀況及告訴人所受傷勢及財物損
    失等一切情狀，就其所犯上開毀損他人物品、普通傷害之罪
    ，分別量處拘役15日、有期徒刑6月，併均諭知易科罰金之
    折算標準。查被告曾於98年間因業務過失傷害罪，經法院判
    處有期徒刑4月，如易科罰金，以新臺幣1仟元折算，於98年
    7月2日執行完畢，5年以內未曾因故意犯罪受有期徒刑以上
    刑之宣告。姑念被告素行並非至劣，犯後坦承犯行，並積極
    與告訴人達成130萬元之和解，且已給付完畢，犯後態度尚
    佳，經此次偵、審教訓，當知所警惕，殊無再犯之虞，爰併
    宣告緩刑2年，以啟自新，又依家庭暴力防治法第38條第1項
    之規定，於上開緩刑期內付保護管束，防其再犯。又被告與
    告訴人間已不具同居之男女關係，被告且給付全部和解金額
    ，衡酌被告現況顯無命被告負擔為防止家庭暴力發生之附帶
    條件，附此敘明。
據上論斷，應依刑事訴訟法369條第1項前段、第364條、第299條
第1項前段，家庭暴力防治法第2條第1款、第2款、第38條第1 項
、第2項，刑法第277條第1項、第354條、第41條第1 項前段、第
74條第1項第2款，刑法施行法第1條之1第1項、第2項，判決如主
文。
本案經檢察官邱美育到庭執行職務。
中    華    民    國   105    年    10    月    25    日
                  刑事第二十一庭審判長法  官  楊智勝
                                      法  官  潘翠雪
                                      法  官  許文章
以上正本證明與原本無異。
不得上訴。
                                      書記官  范家瑜
中    華    民    國   105    年    10    月    25    日